【裁判字號】    99,易,414
【裁判日期】    990319
【裁判案由】    公共危險
【裁判全文】
臺灣臺北地方法院刑事判決               99年度易字第414號
公  訴  人  臺灣臺北地方法院檢察署檢察官
被      告  甲○○
上列被告因公共危險案件，經檢察官聲請簡易判決處刑（98年度
偵字第21720號），本院受理後（99年度簡字第93號），認不宜
逕以簡易判決處刑，改依通常程序審理，並判決如下：
    主  文
甲○○無罪。
    理  由
一、公訴意旨略以:被告甲○○原係址設臺北市○○街38巷11之1
    號廣福宮負責人，於民國97年9月21日上午11時許，即農曆8
    月22日係廣福宮祭祀廣澤尊王暨十三太保天尊聖誕舉行祝壽
    大典，明知舉辦迎神廟會活動有施放飛行類爆竹，應注意燃
    放爆竹有失火燒燬他人之物，致公共危險之虞，且依當時情
    形，並無不能注意之情事，竟疏於制止參與迎神廟會活動之
    人恣意燃放飛行類爆竹，致所燃放之飛行類爆竹於同日下午
    3時11分許，爆竹燃燒在臺北市中山區○○○路○段46號7樓
    之5乙○○住處，而冒出濃煙。嗣經大樓管理員葉靜美報案
    ，旋於同日下午3時32分許，由臺北市消防局圓山分隊撲滅
    ，現場發現屋內東面床墊、木櫃、書桌等尚完好，僅牆壁上
    半部及天花板受煙燻變黑，南面浴廁、木櫃及附近物品尚完
    好，西面木牆、衣櫥等僅上半部受燒碳化，放置物品僅受燻
    燒變黑，電視櫥櫃靠南側受火燒失、碳化較嚴重，通往陽台
    門框以南側（靠近陽台）受燒碳化較嚴重，天花板靠西南側
    受火燒失、碳化較嚴重，陽台走道上堆放許多雜物，且掉落
    許多受燒損之衣物，南側雜物以表面受燒碳化較嚴重，熱水
    器外殼受燻燒變色，供熱水器使用之瓦斯桶尚完好，開關呈
    關閉狀態，陽台樓頂板及日光燈燈座皆靠西側及北側受燒變
    色較嚴重，陽台北側地板經清理後磁磚尚完好，陽台西側門
    框以鐵窗窗台高度以上部分受燒碳化較嚴重，上方門框靠西
    側受燒失、碳化較嚴重，陽台圍牆上鋁製窗框靠西側燒熔較
    嚴重，窗戶玻璃受燒破裂後大部分掉落於鐵窗窗台雜物上方
    ，窗框上上所開關亦掉落該處，鐵窗窗戶上雜物靠北側受燒
    失、碳化較嚴重，鐵窗亦靠北側受燒變色嚴重，經清理鐵窗
    窗台北側附近時，發現該處放有紙箱，且紙箱內裝有許多衣
    物。因認被告涉犯刑法第175條第3項失火燒燬他人他宅等以
    外之物罪嫌。
二、按犯罪事實應依證據認定之，無證據不得認定犯罪事實，又
    不能證明被告犯罪或其行為不罰者，應諭知無罪之判決，刑
    事訴訟法第154條第2項、第301條第1項分別定有明文。次按
    認定不利於被告之事實，須依積極證據，茍積極之證據本身
    存有瑕疵而不足為不利於被告事實之認定，即應為有利於被
    告之認定，更不必有何有利之證據，而此用以證明犯罪事實
    之證據，猶須於通常一般人均不至於有所懷疑，堪予確信其
    已臻真實者，始得據以為有罪之認定，倘其證明尚未達到此
    一程度，而有合理性之懷疑存在，致使無從為有罪之確信時
    ，即應為無罪之判決，此有最高法院82年度台上字第163 號
    判決、76年台上字第4986號、30年上字第816號等判例意旨
    可資參照。末按告訴人之告訴，係以使被告受刑事訴追為目
    的，是其陳述是否與事實相符，仍應調查其他證據以資審認
    ，亦據最高法院52年台上字第1300號判例闡釋甚明。又按刑
    法第175條第3項所謂「失火」，次按對於一定結果之發生，
    法律上有防止之義務，刑法第15條第1項固有明文，消極的
    犯罪，必以行為人在法律上具有積極的作為義務為前提，此
    種作為義務，雖不限於明文規定，要必就法律之精神觀察，
    有此義務時，始能令負犯罪責任（最高法院31年上字第2324
    號判例參照）。又刑法上所稱之過失，係指對於構成犯罪事
    實之發生，應注意，並能注意而不注意之情形，有無此情形
    ，應就各個事實，具體判斷，不能以行為人任某種職務，為
    概括之推定（最高法院32年度上字67號判例、76年度台上字
    第6440號判決要旨參照）。
三、公訴意旨認被告涉犯上開罪嫌，無非係以被告甲○○之供述
    、告訴人乙○○指訴、證人葉靜妹、張丞遠之證詞、台北市
    消防局98年11月6日北市消調字第0983643 1700函暨火災原
    因調查報告書、臺北市民政局98年4月22日北市民三字第098
    30776200號函暨所附訪查表為論據。
四、訊據被告雖於本院審理時為認罪之表示，惟查:被告甲○○
    原係址設臺北市○○街38巷11之1號廣福宮負責人，該宮於
    97年9月21日上午11時許舉行祝壽大典迎神廟會活動，以及
    於同日下午3時11分許，爆竹飛入臺北市中山區○○○路○段
    46號7樓之5告訴人乙○○住處，造成失火燃燒告訴人之天花
    板、木牆、衣櫥、電視櫥櫃、門框、衣物、熱水器、日光燈
    、鐵窗、鐵窗玻璃及雜物，固為被告所不爭執，並業據證人
    乙○○、葉靜妹於消防局及偵查中（參他字第11169號卷第2
    3、24頁、偵字第21720號卷第52、53頁）、張丞遠於偵查中
    （參偵字第21720號卷第90、91頁）作證在案，且有台北市
    消防局98年11月6日北市消調字第09836431700函暨火災原因
    調查報告書（參偵字第21720號卷第8-49頁）、乙○○所提
    出之修繕收據、發票（參同上卷第56-69頁）、廣福宮委員
    會資料、照片（參同上卷第78-86頁）、臺北市民政局98年4
    月22日北市民三字第09830776200號函暨所附訪查表（內載
    負責人為甲○○，參同上卷第95-96頁）可資佐證。然本件
    火災係導因於不詳之人所施放之飛行爆竹，飛進告訴人住處
    引發，此有前開火災鑑定報告書可參。公訴人所提出之證據
    不足以證明該引發火災之爆竹係被告所施放。被告為廣福宮
    之負責人，該廟會活動係廣福宮所舉行。惟被告對於告訴人
    所受之損害，是否應與施放爆竹者負共同侵權行為之賠償責
    任，係屬其雙方之民事糾葛，尚難據此認其對於他人之過失
    行為有何刑事上之防止之義務。被告既無防止義務，則其就
    本件火災之發生難認有何應防免而未予防免之過失。自亦難
    令被告負
    本件失火之罪責。從而，揆諸前開規定及說明，自應為被告
    無罪之諭知。
據上論斷，應依刑事訴訟法第452條、第284條之1、第301條第1
項，判決如主文。
本案經檢察官蔡彥守到庭執行職務
中    華    民    國    99    年    3     月    19    日
                  刑事第四庭  法  官  李桂英
上正本證明與原本無異。
如不服本判決應於收受送達後10日內向本院提出上訴書狀，並應
敘述具體理由；其未敘述上訴理由者，應於上訴期間屆滿後20日
內向本院補提理由書（均須按他造當事人之人數附繕）「切勿逕
送上級法院」。告訴人或被害人如對於本判決不服者，應具備理
由請求檢察官上訴，其上訴期間之計算係以檢察官收受判決正本
之日期為準。
                              書記官  嚴君珮
中    華    民    國    99    年    3     月    19    日

司法院資訊處製作；財團法人民間司法改革基金會備份。
